【裁判字號】    95,再易,3
【裁判日期】    950821
【裁判案由】    再審之訴
【裁判全文】
臺灣新竹地方法院民事裁定               95年度再易字第3號
再審原告    丙○○
再審被告    乙○○○
            甲○○
上列當事人間請求再審之訴事件，再審原告對本院民國95年4月
14日所為93年度簡上字第95號確定判決提起再審之訴，本院裁定
如下：
    主      文
再審之訴駁回。
再審訴訟費用由再審原告負擔。
    事實及理由
一、本件再審意旨略以：
（一）新竹縣竹東鎮○○段1815地號土地（以下簡稱中山段1815
      地號土地），再審被告甲○○於原審時稱購入時面積為10
      0平方公尺（由新竹縣竹東鎮○○○段【以下簡稱上公館
      段】2之149地號面積65平方公尺及同段2之26地號面積35
      平方公尺合併），但於67年6月1日地政局分割上開土地，
      由上公館段2之149地號分割為上公館段2之291地號面積6
      平方公尺（此為路角地由鎮公所所有，重測後變更為中山
      段1814地號面積6平方公尺），因此上公館段2之149 地號
      面積變成59平方公尺，加上上公館段2之26地號35平方公
      尺，共持有面積94平方公尺無誤，但重測後中山段1815地
      號土地面積僅餘84平方公尺，減少10平方公尺，及重測後
      地籍圖店面寬度登入為4.364公尺，與實際使用店面寬度
      5.13公尺相差甚多，與實情不符。
（二）新竹縣竹東鎮○○段1816地號土地（以下簡稱中山段1816
      地號土地），再審被告乙○○○於原審時稱所持有面積為
      116平方公尺（由上公館段2之77地號面積110平方公尺及
      同段2之148地號面積6平方公尺合併），於70年重測時，
      地號變更為中山段1816，面積仍為116平方公尺，嗣經新
      竹縣都市計畫課及建築師聯合測量，再審被告乙○○○實
      際使用面積為118平方公尺，多出2平方公尺。該多出的部
      分即佔用到再審原告所有之新竹縣竹東鎮○○段1820地號
      土地（以下簡稱中山段1820地號土地）。又中山段1816
      地號土地於70年重測後地籍圖店面寬度為5.218公尺，面
      積則登入為125平方公尺，與實際使用店面寬度4.98公尺
      不符，地籍圖所登入之面積，亦較所持有之面積多出9平
      方公尺，均與實情不符。
（三）再審原告所有之中山段1820地號土地（由上公館段2之69
      地號面積13平方公尺及同段2之150地號面積11平方公尺合
      計，持有24平方公尺），但於70年重測後新竹縣政府地籍
      圖重測土地標示變更結果通知書，中山段1820地號土地持
      有面積變為37平方公尺，較原先多出13平方公尺，嗣經原
      審命內政部土地測量局鑑定後，面積則登入為19平方公尺
      ，與原持有面積不符，顯係有瑕疵等語。爰依法提起再審
      之訴。並聲明：(一)、原判決廢棄。(二)、請內政部土地測量
      局將中山段1820、1815、1816地號土地重測前之地籍圖作
      成距離分析表並計算面積後再予審理。
二、按再審之訴，應於30日不變期間內提起；前項期間自判決確
    定時起算，民事訴訟法第500條第1項、第2項前段分別定有
    明文。經查，本院93年度簡上字第95號請求確認界址事件，
    係於95年4月14日宣示判決，因該事件之訴訟標的價額屬不
    能核定，依92年6月25日修正公布之民事訴訟法第77條之12
    之規定，其訴訟標的價額應依同法條第466條所定不得上訴
    第三審之最高利益額數加十分之一定之，亦即以新臺幣165
    萬元定其訴訟標的價額，是該93年度簡上字第95號民事判決
    仍得上訴最高法院，此合先敘明之。次查，再審原告係於95
    年4月20日收受判決，此有送達回證附於本院93年度簡上字
    第95號卷內可參，是故，該判決應於95年5月11日始告確定
    ，本件再審原告於95年5月11日就本院93年度簡上字第95號
    民事判決（以下簡稱原確定判決）向本院提起再審，此有本
    院之收文戳章可稽，尚未逾法定30日之不變期間，其提起本
    件再審之訴，程序上並無不合，先予敘明。
三、次按再審之訴，應以訴狀表明再審理由，及關於再審理由並
    遵守不變期間之證據，又再審之訴不合法者，法院應以裁定
    駁回之，民事訴訟法第501條第1項第4款、第502條第1項分
    別定有明文。再當事人提起再審，雖聲明對某件確定判決為
    再審，但審查其再審訴狀理由，實為指摘原確定判決如何違
    法，而對該聲明不服之確定判決，則毫未指明有如何法定再
    審理由，此種情形，可認為未合法表明再審理由，應逕以其
    再審之訴為不合法駁回之；對於確定判決提起再審之訴，應
    以有民事訴訟法第496條第1項各款之原因為限，此項原因亦
    即再審理由，必須於訴狀中表明之（見同法第501條第1項第
    4 款），否則其訴即屬不合法，毋庸命其補正，逕以裁定駁
    回之，最高法院69年度第3次民事庭會議決定、70年度臺再
    字第35號判例可資參考。故再審訴狀應表明再審理由，為起
    訴程序之合法要件，所謂表明再審理由，必須具體指摘該項
    確定判決有民事訴訟法第496條何款原因，若僅泛言該項確
    定判決有諸多違背法令之處，均不得認有合法之表明；且其
    未表明者，法院無庸命其補正，應認其再審之訴為不合法。
    經查，本件再審原告僅泛指本院93年度簡上95號確定判決未
    命內政部土地測量局製作中山段1820、1815、1816地號土地
    距離分析表並計算面積，以作為確定界址之依據，應重行審
    理云云，惟並未具體指明原確定判決究有何合於民事訴訟法
    第496條第1項各款再審事由之具體情事，已難謂業合法表明
    再審事由。揆諸前開說明，應認本件再審之訴於法尚有未合
    ，應予以裁定駁回。
四、依民事訴訟法第502條第1項、第95條、第78條，判決如主文
    。
中    華    民    國    95    年    8     月    21    日
                  民事第一庭  審判長法  官  蔡孟芳
                                    法  官  王佳惠
                                    法  官  蔡欣怡
以上正本係照原本作成。
本裁定不得抗告。
中    華    民    國    95    年    8     月    21    日
                                    書記官  王恬如


司法院資訊處製作；財團法人民間司法改革基金會備份。
